臺灣高雄地方法院刑事判決　　　　　　 96年度交訴字第119號
公　訴　人　臺灣高雄地方法院檢察署檢察官
被　　　告　乙○○
上列被告因公共危險等案件，經檢察官提起公訴（96年度調偵字
第184 號），嗣因被告就被訴事實為有罪之陳述，經本院告知簡
式審判程序意旨，並聽取公訴人及被告之意見後，本院合議庭裁
定由受命法官獨任依簡式審判程序審理，判決如下：
    主  文
乙○○駕駛動力交通工具肇事，致人受傷而逃逸，處有期徒刑捌
月；減為有期徒刑肆月，如易科罰金，以銀元參佰元即新臺幣玖
佰元折算壹日。緩刑貳年。
被訴業務過失傷害部分公訴不受理。
    事實及理由
壹、有罪部分：
一、本件被告乙○○所犯係死刑、無期徒刑、最輕本刑為3 年以
    上有期徒刑以外之罪，被告於準備程序中就被訴事實為有罪
    之陳述，經法官告知簡式審判程序之旨，並聽取公訴人及被
    告意見後，本院依刑事訴訟法第273 條之1 第1 項、第28 4
    條之1 之規定，裁定由受命法官獨任進行簡式審判程序。
二、本件犯罪事實部分，除犯罪事實倒數第2 行補充更正為：「
    （業務過失傷害部分，業經丙○○撤回告訴），詎乙○○於
    肇事後，明知駕駛人駕車肇事致人受傷，應即採取救護或其
    他必要措施，並向警察機關報告，不得駛離現場，竟未救護
    傷患並報警處理，即逕行駕車逃離現場，適經路人記下肇事
    車號後報警處理，始循線查獲」外，餘均引用檢察官起訴書
    所載（如附件）。
三、上揭事實，業據被告乙○○於本院審理時坦承不諱，且經告
    訴人丙○○於警詢、偵訊中指訴綦詳（見警卷第1 、2 頁、
    他字卷第16、17頁），並有道路交通事故現場圖、高雄市政
    府警察局交通大隊道路交通事故證明書、高雄市政府警察局
    交通大隊道路交通事故分析研判表、財團法人天主教盛功醫
    院診斷證明書、高雄市○○○○○道路交通事故照片15張在
    卷可稽（見警卷第9 至16頁、他字卷第3 至6 頁），足認被
    告自白核與事實相符，自可採為認定事實之依據，本件事證
    明確，被告上開肇事逃逸犯行洵堪認定。
四、核被告所為，係犯刑法第185 條之4 駕駛動力交通工具，致
    人受傷而逃逸罪。爰審酌被告駕車與被害人發生擦撞，但肇
    事後並未救護被害人或報警處理，旋即離開現場，置他人生
    命、身體不顧，本應從重量刑，惟念其犯後坦承犯行，態度
    尚佳，且就所涉業務過失傷害部分已與告訴人達成調解，賠
    償損害，並向本院具狀撤回告訴，有調解程序筆錄及撤回告
    訴狀各1 份附卷可憑（見本院卷第23、43、44頁），復參以
    被告前無犯罪前科紀錄，素行尚稱良好，有臺灣高等法院被
    告前案紀錄表在卷可稽，及其犯罪之手段、動機、目的、所
    造成之損害等一切情狀，量處如主文所示之刑，以資懲儆。
    又修正前刑法第33條第5 款規定，罰金為1 元以上，修正後
    提高為罰金新臺幣1,000 元以上，以百元計算之，現刑度有
    加重情形，然依刑法第2 條第1 項規定，適用行為時法。另
    本件被告犯罪時間在96年4 月24日以前，合於減刑條件，爰
    依中華民國96年罪犯減刑條例第2 條第1 項第3 款之規定，
    應減其宣告刑2 分之1 如主文所示，再本件依中華民國96年
    罪犯減刑條例第2 條第1 項第3 款及第9 條規定，應諭知易
    科罰金之折算標準，而被告行為時之刑法第41條第1 項前段
    規定：「犯最重本刑為5 年以下有期徒刑以下之刑之罪，而
    受6 個月以下有期徒刑或拘役之宣告，因身體、教育、職業
    、家庭之關係或其他正當事由，執行顯有困難者，得以1 元
    以上3 元以下折算1 日，易科罰金。」，且其行為時之易科
    罰金折算標準，修正前罰金罰鍰提高標準條例第2 條前段（
    現已刪除）規定，就其原定數額提高為100 倍折算1 日，則
    本件被告行為時之易科罰金折算標準，應以銀元100 元、
    200 元、300 元折算1 日，經折算為新臺幣後，應以新臺幣
    300 元、600 元、900 元折算為1 日。惟95年7 月1 日修正
    公布施行之刑法第41條第1 項前段則規定：「犯最重本刑為
    5 年以下有期徒刑以下之刑之罪，而受6 個月以下有期徒刑
    或拘役之宣告者，得以新臺幣1,000 元、2,000 元或3,000
    元折算1 日，易科罰金。」，比較修正前後之易科罰金折算
    標準，以95年7 月1 日修正公布施行前之規定，較有利於受
    刑人，則應依刑法第2 條第1 項前段，適用修正前刑法第41
    條第1 項前段規定，諭知易科罰金之折算標準。
五、末查，被告前未曾受有期徒刑以上刑之宣告，素行尚稱良好
    ，有臺灣高等法院被告前案紀錄表可稽，其因過失而犯本案
    ，致告訴人受有傷害，但業已與告訴人達成調解，並給付賠
    償金，有調解程序筆錄1 份在卷可憑，被告犯後復能坦認犯
    行，犯後態度良好，深具悔意，茲念其僅因一時不慎，致罹
    刑典，其經此偵、審教訓後，應知所警惕，信無再犯之虞，
    且與告訴人成立和解，告訴人已表示不再追究，如前所述，
    且本院審理時蒞庭公訴人以被告業已與告訴人和解，同意給
    予被告緩刑等語（見本院卷第56頁），再刑罰固屬國家對於
    犯罪之人，以剝奪法益之手段，所加之公法之制裁，惟其積
    極目的，則在預防犯人之再犯，故對於初犯，惡性未深，天
    良未泯者，若因偶然觸法，即置諸刑獄自非刑罰之目的，是
    本院斟酌再三，認所宣告之刑以暫不執行為適當。又刑法第
    74條有關緩刑之規定，業於94年1 月7 日修正公布，並於95
    年7 月1 日施行，惟犯罪在新法施行前，新法施行後，緩刑
    之宣告，應適用新法第74條之規定，有最高法院95年度第8
    次刑庭會議決議可資參照，是本件有關緩刑之宣告，自應直
    接適用修正後之刑法第74條第1 項第1 款之規定，宣告緩刑
    2 年，以啟自新。本院審酌被告所犯情節、告訴人所受傷勢
    、業與告訴人和解並給付賠償金等情，認並無對前開對被告
    所宣告之緩刑附加條件之必要，併此敘明。
貳、不受理部分：
一、公訴意旨略以：被告乙○○係從事維修冷卻水塔為業，平時
    以駕駛自小貨車為附隨業務而為從事駕駛業務之人，於94年
    12 月13 日上午9 時40分許，駕駛車牌號碼ZE-0698 號自小
    貨車，沿高雄市苓雅區○○○路由東向西方向行駛，行經高
    雄市苓雅區○○○路與福德二路口，本應注意車前狀況，並
    隨時採取必要之安全措施，而依當時情況又無不能注意之情
    事，竟疏未注意，不慎其所駕自小貨車右前方擦撞前方同向
    行駛之由丙○○所騎乘之車牌號碼JCU-583 號重型機車左側
    ，致丙○○人車倒地，受有頭部外傷、胸部創傷、上下肢多
    處創傷等傷害，因認被告乙○○涉有刑法第284 條第2 項前
    段之業務過失傷害罪嫌。
二、按告訴乃論之罪，告訴人於第一審辯論終結前，得撤回其告
    訴；又告訴經撤回者，法院應諭知不受理之判決，刑事訴訟
    法第238 條第1 項、第303 條第3 款均有明定。次按刑事訴
    訟法第273 條之1 第1 項規定所謂「被告先就被訴事實為有
    罪之陳述」乃簡式審判程序發動之要件，審理犯罪事實成立
    與否及其訴追要件是否具備，仍屬法院之法定職責，且依刑
    事訴訟法第273 條之2 規定，簡式審判程序僅在證據調查上
    較諸通常審判程序更為簡便，非如同法第449 條第3 項明文
    規定簡易判決處刑應以有罪判決為限，從而法院於改行簡式
    審判程序後，為達訴訟經濟之要求，使訴訟儘速終結，讓被
    告免於訟累，則在告訴乃論之罪部分，經合法撤回告訴，且
    當事人俱無爭議之情況下，仍可在有罪判決內就該撤回告訴
    部分為不受理之諭知（臺灣高等法院暨所屬法院94年法律座
    談會刑事類提案第28號審查意見研討結果亦同此見解，見本
    院卷第87頁），合先敘明。
三、本案被告因業務過失傷害案件，經檢察官提起公訴，認被告
    係犯刑法第284 條第2 項前段之業務過失傷害罪，依同法第
    287 條前段之規定須告訴乃論。茲據告訴人丙○○已與被告
    達成調解，並具狀撤回傷害告訴，此有調解程序筆錄、刑事
    撤回告訴狀各1 份在卷可憑，揆諸前開說明，爰併予諭知此
    部分不受理判決之判決。
據上論斷，應依刑事訴訟法第273 條之1 第1 項、第284 條之1
、第299 條第1 項前段、第303 條第3 款、第310 條之2 、第45
4 條第2 項，刑法第2 條第1 項前段、第185 條之4 、第74條第
1 項第1 款，修正前刑法第41條第1 項前段，修正前罰金罰鍰提
高標準條例第2 條，中華民國96年罪犯減刑條例第2 條第1 項第
3 款、第7 條、第9 條，判決如主文。
本案經檢察官甲○○到庭執行職務。
中　　華　　民　　國　　96　　年　　7 　　月　　31　　日
                  交通法庭    法　官  錢衍蓁
以上正本證明與原本無異。
如不服本判決應於收受本判決後10日內向本院提出上訴書狀，並
應敘述具體理由，如未敘述上訴理由者，應於上訴期間屆滿後20
日內補提理由書狀於本院（均須按他造當事人之人數附繕本）「
切勿逕送上級法院」。
中　　華　　民　　國　　96　　年　　7 　　月　　31　　日
　　　　　　　　　　　　　　　書記官  秦富潔
附錄本判決論罪科刑之法條：
刑法第185條之4：
駕駛動力交通工具肇事，致人死傷而逃逸者，處6月以上5年以下
有期徒刑。
